【裁判字號】    95,上訴,3164
【裁判日期】    951017
【裁判案由】    毒品危害防制條例
【裁判全文】
臺灣高等法院刑事判決                95年度上訴字第3164號
上  訴  人  臺灣板橋地方法院檢察署檢察官
被      告  甲○○
                    4樓
上列上訴人因毒品危害防制條例案件，不服臺灣板橋地方法院94
年度訴字第2843號，中華民國95年6月30日第一審判決（起訴案
號：臺灣板橋地方法院檢察署94年度毒偵字第6613號及移送併辦
案號：95年毒偵字第1766號、2263號、327號），提起上訴，被
告就被訴事實為有罪陳述，本院合議庭裁定適用簡式審判程序審
理，判決如下：
    主  文
上訴駁回。
    事  實
一、甲○○曾於民國91年間，因施用毒品案件，經臺灣板橋地方
    法院以91年度毒聲字第2345號裁定送觀察、勒戒後，認無繼
    續施用毒品之傾向，由臺灣板橋地方法院檢察署檢察官於91
    年8月12日以91年度毒偵字第2556號為不起訴處分確定。詎
    其仍不知悔改，於前揭觀察勒戒釋放後5年內，竟基於施用
    第一級毒品海洛因之概括犯意，自91年間起至95年6月16日
    止，連續在臺北縣泰山鄉○○路附近公園，以將海洛因摻水
    以針筒注射血管之方式，施用第一級毒品海洛因多次。嗣分
    別於下列時地為警查獲：（1）、94年9月21日下午5時40分
    許，在臺北縣泰山鄉○○路1巷3號前；（2）、94年12月17
    日晚上8時許，在臺北縣樹林市○○路與保安街一段口永琦
    加油站；（3）、95年1月1日中午12時40分許，在臺北縣樹
    林市○○路102號樹新加油站女廁內，並扣得非甲○○所有
    之注射針筒1支、海洛因殘渣袋1個；（4）、95年2月17日下
    午6時30分許，在臺北縣樹林市○○路111巷口，並扣得非甲
    ○○所有，且非供其施用第一級毒品海洛因之海洛因11包。
    （5）、95年6月15日下午3時許，在臺北縣新莊市○○路某
    處之公寓樓梯間內，施用第一級毒品海洛因1次，嗣經臺灣
    板橋地方法院發布通緝後，於95年6月16日下午5時50分許，
    在臺北縣五股鄉○○路○段157巷16號4樓為警緝獲到案，並
    扣得甲○○所有，供其施用第一級毒品海洛因之海洛因殘渣
    袋6個。
二、案經臺北市政府警察局、臺北縣政府警察局樹林分局移送臺
    灣板橋地方法院檢察署檢察官偵查起訴及移送併辦。
    理  由
一、上揭事實，業據被告坦承不諱，且其於上揭時地分別為警查
    獲時所採取之尿液，經送請台灣檢驗科技股份有限公司檢驗
    結果，鴉片類呈陽性反應，有該公司94年10月7日報告編號
    CH/2005/91027號、94年12月26日報告編號CH/2005/C0493號
    、95年1月18日報告編號CH/2006/10266號、及95年3月10 日
    報告編號CH/2006/21360號濫用藥物尿液檢驗報告各1紙附卷
    可稽。且被告於上揭本院通緝後為警緝獲時，有被告所有供
    其施用第一級毒品海洛因之海洛因殘渣袋共6個扣案可資佐
    證，足徵被告前開自白與事實相符，應堪採信。
二、查海洛因係毒品危害防制條例第2條第2項所稱之第一級毒品
    ，不得持有、施用，被告竟持之以施用，核其所為，係犯毒
    品危害防制條例第10條第1項之施用第一級毒品罪。（一）
    、又被告行為後，刑法上第56條連續犯之規定，業於94年1
    月7日修正公布刪除，並於95年7月1日施行，依刑法第2條第
    1項規定，比較新舊法結果，以適用修正前刑法第56條連續
    犯之規定以一罪論，較有利於被告。被告先後多次施用海洛
    因犯行，時間緊接、手法及罪名均同，顯係基於概括犯意而
    為之，為修正前刑法上之連續犯，應論以一罪，並加重其刑
    。其先後多次持有海洛因，亦係基於概括之犯意，本應以連
    續持有論，惟其持有後，進而施用，其多次持有海洛因行為
    應被其施用之行為所吸收，不另論罪。（二）、且連續數行
    為而犯同一之罪名者，以一罪論，為修正前刑法第56條所明
    定，是連續犯之數行為，在法律上既綜合論以一罪，而為一
    個評價，則於法律有修正變更之際，苟一部犯行發生在法律
    修正變動前之舊法時期，一部係在新法施行後所犯，因修正
    前連續犯屬裁判上之一罪，在法律上既綜合各犯罪行為而為
    一個評價，故應依最後行為所應適用之新法處斷，而無刑法
    第2條第1項但書規定之新舊法比較適用問題（最高法院88年
    度臺上字第2039號判決同此見解），查毒品危害防制條例業
    於92年7月9日經修正公布，並於93年1月9日生效施行，被告
    本件施用第一級毒品犯行之最後一次施用行為既在新法生效
    施行後，揆諸前揭說明，本件應適用修正後之現行毒品危害
    防制條例論罪處刑。（三）、又被告曾於91年間，因施用毒
    品案件，經臺灣板橋地方法院以91年度毒聲字第2345號裁定
    送觀察、勒戒後，認無繼續施用毒品之傾向，由臺灣板橋地
    方法院檢察署檢察官於91年8月12日以91年度毒偵字第255 6
    號為不起訴處分確定，有本院被告前案紀錄表及前揭不起訴
    處分書各1件附卷可憑，是被告顯係於觀察勒戒釋放後5年以
    內再施用第一級毒品海洛因。（四）、又起訴書事實雖未敘
    及被告於91年某日起至94年9月21日止，施用第一級毒品之
    犯行（即包含移送併辦之95年毒偵字第1766號、2263號、
    327號），惟該等事實與公訴人起訴之犯罪事實具修正前連
    續犯之裁判上一罪關係，應為起訴效力所及，自得由本院併
    予審理，併此敘明。事證明確，被告上開犯行洵堪認定。
三、原審因依毒品危害防制條例第10條第1項，刑法第11條前段
    、修正前第56條、第38條第1項第2款之規定，並審酌被告經
    觀察勒戒後仍再犯相同罪行，顯見意志不堅，惟念其犯罪係
    戕害自身，尚未害及他人，所犯情節非重，及犯罪後承認犯
    行，態度良好等一切情狀，以被告連續施用第一級毒品，處
    有期徒刑8月，並認扣案之海洛因殘渣袋6個，均係被告所有
    ，為供被告施用第一級毒品海洛之物，爰依刑法第38條第1
    項第2款之規定併予宣告沒收。另說明被告上開於95年1月1
    日中午12時40分許為警查獲時，雖經警扣得注射針筒1支、
    海洛因殘渣袋1個，惟該等物品並非被告所有，已據被告於
    警詢及原審審理時陳明在卷，核與其同時被查獲之友人李銘
    隆於警詢時所述相符，是該部分爰不予宣告沒收。又被告上
    開於95年2月17日下午6時30分許為警查獲時，雖經警扣得海
    洛因11包，惟該海洛因11包並非被告所有，且非從被告身上
    查獲，業據被告陳明在卷，且有搜索扣押筆錄一紙附卷可稽
    ，是該等海洛因顯與本案無涉，亦不予宣告沒收，其認事用
    法，洵無違誤，量刑亦屬妥適，檢察官上訴指被告另涉有前
    開事實欄一之（五）部分之犯行，固屬實在，然查該部分已
    經原審判決在內，為原判決效力所及，檢察官復行請求上訴
    併案審理，非有理由，其上訴應予駁回。
據上論斷，應依刑事訴訟法第368條、第273條之1第1項，判決如
主文。
本案經檢察官邱美育到庭執行職務。
中    華    民    國    95    年    10    月    17    日
                  刑事第八庭審判長法  官  鄭文肅
                                  法  官  陳國文
                                  法  官  江國華
以上正本證明與原本無異。
不得上訴。
                                  書記官  陳玉嬋
中    華    民    國    95    年    10    月    19    日
附錄：本案論罪科刑法條全文
毒品危害防制條例第10條：
施用第1級毒品者，處6月以上5年以下有期徒刑。
施用第2級毒品者，處3年以下有期徒刑。


司法院資訊處製作；財團法人民間司法改革基金會備份。
